【裁判字號】    97,抗,427
【裁判日期】    970326
【裁判案由】    訴訟救助
【裁判全文】
臺灣高等法院民事裁定                   97年度抗字第427號
抗  告  人  乙○○
上列抗告人與相對人甲○○等間確認之訴事件聲請訴訟救助，對
於中華民國97 年2月12日臺灣臺北地方法院97年度救字第31號所
為裁定，提起抗告，本院裁定如下：
    主  文
抗告駁回。
抗告訴訟費用由抗告人負擔。
    理  由
一、本件抗告人於原法院起訴請求確認「(一)甲○○貪汙無罪刑事
    判決錯誤、(二)三審確定甲○○貪汙應科刑、(三)甲○○登記總
    統候選人無效」等事件，經原法院裁定為非財產權訴訟，應
    徵收第一審裁判費新台幣（下同）三千元，並命抗告人於五
    日內補正，抗告人聲請訴訟救助，原法院裁定駁回其聲請。
二、抗告意旨略以：當事人無力支出訴訟費用者，法院應依聲請
    ，以裁定准予訴訟救助，民事訴訟法第107 條第一項定有明
    文。又，勝訴人之行為，非為伸張或防禦權利所必要者，敗
    訴人之行為，按當時之訴訟程度，為伸張或防禦權利所必需
    ，得命勝訴當事人負擔訴訟費用，民事訴訟法第81條亦有規
    定。本件訴訟費用應命相對人等負擔，原法院裁定命抗告人
    繳納，顯然違背民事訴訟法第232條、107條、第81條規定，
    求為廢棄原裁定云云。
三、按「當事人無資力支出訴訟費用者，法院應依聲請，以裁定
    准予訴訟救助。但顯無勝訴之望者，不在此限。」民事訴訟
    法第107 條定有明文。所謂顯無勝訴之望者，係指聲請訴訟
    救助之當事人所提起之訴或上訴，無須經法院調查辯論，依
    其主張之事實於法律上本無獲得勝訴之望者而言。又，確認
    法律關係成立或不成立之訴，須原告有即受確認判決之法律
    上利益者，方得提起，民事訴訟法第二百四十七條第一項定
    有明文。所謂即受確認判決之法律上利益，指因法律關係之
    存否不明確，致原告在私法上之地位有受侵害之危險，而此
    項危險得以對被告之確認判決除去而言。本件依其主張之事
    實與法律關係無涉，原告在私法上之地位並無受侵害之危險
    ，亦無即受確認判決之法律上利益，提起本件確認之訴，於
    法不合，無須經法院為調查辯論，故其訴顯然並無勝訴之望
    ，從而，原法院依前揭規定，認其聲請訴訟救助於法不合，
    不應准許，裁定駁回抗告人之聲請，於法核無違誤，抗告意
    旨指摘原裁定不當，為無理由，應予駁回。
據上論結，本件抗告為無理由，爰裁定如主文。
中    華    民    國    97    年    3     月    26    日
                    民事第八庭
                        審判長法  官  劉勝吉
                              法  官  鄭威莉
                              法  官  連正義
正本係照原本作成。
本裁定除以適用法規顯有錯誤為理由，並經本院許可外，不得再
抗告。如提起再抗告，應於收受後10日內委任律師為訴訟代理人
向本院提出再抗告狀。並繳納再抗告費新台幣１千元。
中    華    民    國    97    年    3     月    27    日
                              書記官  張永中


司法院資訊處製作；財團法人民間司法改革基金會備份。
